【裁判字號】    89,交上訴,142
【裁判日期】    901023
【裁判案由】    過失致死
【裁判全文】
臺灣高等法院刑事判決                          八十九年度交上訴字第一四二號
    上  訴  人  臺灣士林地方法院檢察署檢察官
    上  訴  人
    即  被  告  乙○○
    選任辯護人  高秀枝
右上訴人因被告過失致死案件，不服臺灣士林地方法院八十九年度交訴字第五號，中
華民國八十九年七月二十日第一審判決（起訴案號：臺灣士林地方法院檢察署八十八
年度偵字第六三○、八三三號）提起上訴，本院判決如左：
    主  文
上訴駁回。
    事  實
一、乙○○係萬益通運有限公司營業大貨車之司機，為從事汽車駕駛業務之人，於民
    國八十七年十二月十五日下午五時三十分許，駕駛車牌號碼ＧＷ─九○八號營業
    大貨車沿台北縣淡水鎮○○○路，由台北往淡水方向行駛，行至淡水鎮○○○路
    ○段七號前，當時正逢下班時間車流量大，道路右側復有違規停車，車道變窄，
本應注意汽車行駛時，應注意車前狀況及兩車併行之間隔，並隨時採取必要之安
    全措施，於變換車道時，應注意安全距離，且依當時情況，又無不能注意之情事
    ，竟疏未注意，貿然變換車道，復未注意車前狀況及與右側車輛保持安全間隔，
    致所駕駛之大貨車車腹右方護桿（即防捲入裝置）先擦撞同方向行駛於右側由黃
    元正駕駛之ＨＥＩ─四七七號重型機車倒地，並拖行二點四公尺，致機車撞及停
    於道路右側之車號ＥＬ─六六三○號丁○○所有自小客車左後側保險桿後，呈逆
    向倒地，黃元正因而噴飛至大貨車右前方，再遭乙○○駕駛之大貨車右前輪輾壓
    推擠，使黃元正因而受有腹腔內出血，經乙○○下車查看，並於肇事後，在未經
    有偵查權之機關或公務員發覺為犯嫌前，打電話報警、坦承其為肇事者及肇事經
    過，並通知救護車將黃元正送醫，惟黃元正仍於翌日下午二時許不治死亡。
二、案經被害人黃元正之母親甲○○告訴暨乙○○自首由台北縣警察局淡水分局報請
    台灣士林地方法院檢察署檢察官督同法醫相驗偵查起訴。
    理  由
一、訊據被告乙○○固承認有於前揭時、地所駕駛車號ＧＷ─九○八號營業大貨車以
    右前輪壓到被害人黃元正之事實，惟矢口否認有過失致死犯行，辯稱：當時是黃
    元正駕駛機車自後方追撞，伊並未撞到該機車，後來聽到右方有碰撞聲才停下車
    子，當時被害人已壓在其車前輪下云云。惟查：（一）被告所駕駛之大貨車車腹
    右方護桿（即防捲入裝置）上有刮痕，距地九十公分，機車車頭毀損、左把手亦
    有刮痕等事實，業據檢察官現場勘驗，製有勘驗筆錄及照片多幀附卷可稽，且大
    貨車車腹之刮痕係屬新痕，被告大貨車車身與倒地之機車最近距離僅有○‧三公
    尺寬，機車停止處之後方約有二‧四公尺之刮地痕（自機車停止處至後方人孔蓋
    刮痕之距離），機車最後停止時係車尾逆向朝前，車頭卡於車號ＥＬ─六六三○
    號自小客車車尾後方等情，亦經證人即肇事當時至現場處理之員警丙○○於原審
    證述明確，並有道路交通事故調查報告表所繪之現場圖在卷足憑。（二）再據卷
    附照片所示，被害人機車車頭嚴重毀損，ＥＬ─六六三○號自小客車左後側保險
    桿有擦撞痕跡，足見機車衝撞ＥＬ─六六三○號自小客車之力道非小。又據現場
    圖示機車停止處之後方約有二‧四公尺之刮地痕（自機車停止處至後方人孔蓋刮
    痕之距離），機車最後停止時係車尾逆向朝前，且被告大貨車車身與倒地之機車
    最近距離僅有○‧三公尺寬，及大貨車車腹之刮痕係屬新痕，被害人血跡位於大
    貨車右前輪下等情，可證當時被告大貨車右側腹先擦撞黃元正所騎乘之機車，並
    將機車往前拖行致衝撞停於道路右側之ＥＬ─六六三○號自小客車，遇阻礙機車
    後端仍往前行而呈逆向倒地，並因衝撞自小客車左後端致被害人黃元正往前噴飛
    至大貨車之右前方車下因而肇事。（三）又被告分別於警、偵訊及本院審理時均
    自承：「黃元正有被我右前輪煞車時推擠」（見偵查卷第五頁背面）、「我經過
    路旁車號ＥＬ─六六三○號自小客車前時，沒注意其車前後左右之情況」（見相
    驗卷第三一頁背面）、「我沒有注意到右方‧‧在該車道行駛時，完全看不到機
    車‧‧我當時是空車‧‧沒有聽到機車之刮地聲‧‧推擠前面物體也完全沒有感
    覺」（見原審卷第九一頁），再參之目擊證人即與被告同公司之另一輛車駕駛李
    世峰於偵訊時證述：「我開車‧‧緊跟乙○○後約一個車身‧‧我與乙○○當時
    變換車道，要走登輝大道，就看到黃元正機車在乙○○車身右方平行，突然看見
    死者機車跳動，死者就看不見在哪裏」（見相驗卷第二五頁）等情，可知被告當
    時並未注意行駛於所駕駛之大貨車右方之黃元正所騎乘之機車，也未與該機車保
    持安全間隔，又將機車拖行二點四公尺，也毫無知覺，嗣因黃元正噴飛至被告車
    前方，又因被告煞車不及，再遭該大貨車之右前輪輾壓推擠，均未採取任何必要
    之安全措施等情，則被告前開所辯，尚不足採信。
二、按汽車行駛時，駕駛人應注意車前狀況及兩車並行之間隔，並隨時採取必要之安
    全措施，變換車道時應注意安全距離，道路交通安全規則第九十四條第三項及第
    九十八條第一項第六款分別定有明文，被告既領有駕照，對於上開規定自應知悉
    並遵守之，且衡諸卷附道路交通事故調查報告表及其上所繪現場圖所示，該路段
    當時天候陰、有暮光、為直路之慢車道、路面乾燥並無缺陷等情，並無不能注意
    之情事，詎竟疏於注意貿然變換車道，復未注意車前狀況，及與右側車輛保持安
    全間隔，因而肇事造成黃元正死亡，被告就本件車禍之發生為有過失至明。況本
    件經送台灣省台北縣區車輛行車事故鑑定委員會鑑定及送台灣省車輛行車事故覆
    議鑑定委員會覆議結果，亦均認定被告駕駛大貨車變換車道未注意安全間隔擦撞
    右側機車，為肇事原因，有北鑑字第八八二七二號鑑定意見書及交覆字第八八○
    六二五號覆議意見書各一紙附卷可證。雖被告辯護人為被告辯稱：被告當時早已
    變換車道云云，惟查，證人李世峰於偵查中已明確證述：「我緊跟乙○○後約「
    一個車身」．．．「我與乙○○當時變換車道」，要走登輝大道，就看到死者機
    車在乙○○車身右方平行，突然看見死者機車跳動，死者就看不見在哪裏」等語
    綦詳（見相驗卷第二五頁背面），雖事後於原審改稱：「被告在外線，我在中間
    車道，距離是直線約離「三部」卡車遠，．．「被告已變換車道」要往登輝大道
    要走，當時有一部機車從我右邊往前開超過我的車．．．」（見原審卷第六○頁
    ）云云，要屬事後護之詞，不足採信。辯護人又辯稱：本件事故之發生，為被
    害人快速行駛，因小客車違規停車，佔用車道造成阻礙，緊急煞車恰遇地上鐵板
    蓋進而失控噴飛掉落在大貨車右前輪被告不及反應，猝不及防，無應注意能注意
    而不注意之過失可言，且右側刮痕是前一天事故所造成，及刮痕九十公分高與機
    車把手高一百十公分、後照鏡高一百三十公分高度不同，非撞及機車所造成云云
    。惟查辯護人所比對之機車是ＹＡＭＡＨＡ  ＦＵＺＺＹ  ＦＲ型（見本院卷第
    四七頁照片），核與被害人騎乘之ＹＡＭＡＨＡ  ＦＵＺＺＹ  ＦＲＳＵＰＥＲ
    型兩者車型不同，且儀錶板部分，比對車並非全覆式跑車型，而被害人機車為全
    覆式跑車型，兩車之外殼、附件略有不同（見偵查卷第三一頁照片），以非完全
    同型之機車比對，已難採用，而大貨車右側保險桿距地面九十公分高處之刮痕是
    新痕，業據處理現場警員丙○○於原審結證在卷（見原審卷第八五頁），並有照
    片在卷可稽（見偵查卷第二八頁），該刮痕之高度為九十公分，顯低於機車把手
    之高度，況該大貨車右側保險桿係中空護欄式，非全包式，堪認係與機車擦撞所
    造成。又被告雖辯稱大貨車右側刮痕係大貨車於本件肇事前一天即八十七年十二
    月十四日另與自小客車肇事所造成乙節，並提出照片為憑（見原審卷第一０四頁
    ），然觀之所提照片，係被告大貨車自後追撞車號Ｑ２－１２８９號自小客車，
    並非側面擦撞，斷無造成大貨車右側保險桿刮痕之可能，辯護人認該右側保險桿
    之刮痕非本件車禍所造成，並不可採；又據現場照片所示機車刮地痕起點處旁地
    面鐵板蓋（見偵查卷第二三頁、本院卷辯護人於九十年八月六日所提出之上證七
    照片），其左半側幾與地面平接，右半側微凸出地面，觀其高度不致影響機車之
    行駛，是辯護人所辯被害人快速行駛遇前車阻礙緊急煞車，壓及地上鐵板蓋進而
    失控噴飛掉落在大貨車右前輪被告不及反應，亦不足採。又本件被害人黃元正因
    本件車禍肇致腹腔內出血而死亡之事實，亦據檢察官督同法醫前往相驗，製有相
    驗屍體證明書、勘驗筆錄及驗斷書等在卷足憑。被告因疏未注意兩車安全距離及
    間隔，復未採取必要之安全措施致其前車輪輾壓推擠被害人致其死亡，其過失行
    為與被害人之死亡間有相當因果關係，亦可認定，本件事證明確，被告犯行堪以
    認定，應依法論科。本件車禍肇事先後經台灣省台北縣區車輛行車事故鑑定委員
    會鑑定及送台灣省車輛行車事故覆議鑑定委員會覆議結果，均認定被告有過失責
    任，辯護人請求再送鑑定，核無必要，附此敘明。
二、查被告受僱為營業大貨車之司機，為從事汽車駕駛業務之人，其於執行駕駛業務
    時，因過失肇事致被害人死亡，核其所為，係犯刑法第二百七十六條第二項之業
    務過失致死罪。又被告於肇事後，在未經有偵查權之機關或公務員發覺為犯嫌前
    ，打電話報警、坦承其為肇事者及肇事經過，有台北縣警察局淡水分局竹圍派出
    所相驗案件初步調查報告表，及該分局三組交辦單附卷可據，核與自首要件相符
    ，應依法減輕其刑。原審以被告罪證明確，予以論科，適用刑法第二百七十六條
    第二項、第六十二條前段，罰金罰鍰提高標準條例第一條前段，並審酌被告輕率
    駕車肇事及被告之素行、犯罪之手段、過失之程度、駕駛行為對於社會行之安全
    所造成之潛在危害程度不小、對被害人家屬所生之損害不輕，尚未與被害人達成
    和解及犯罪後否認犯行、態度不佳等一切情狀，量處有期徒刑一年，經核其認事
    用法並無不合，量刑亦屬妥適，應予維持。上訴人即被告上訴意旨，仍執前詞，
    否認犯罪，為無理由；另檢察官依被害人家屬聲請上訴意旨，以被告撞及被害人
    後，故意拖行被害人數公尺，終致被害人死亡，不無涉有殺人罪責，且犯後否認
    犯罪，態度不佳，更未與被害人家屬和解，僅處有期徒刑一年，量刑過輕云云。
    經查，依驗斷書所載：被害人右下腹部呈挫傷、右大腿至鼠蹊部呈挫裂創已縫合
    、兩膝部呈挫傷，及被告與證人丁○○於本院稱：當時被害人頭在車外趴著，腳
    在車下等情，參以告訴人甲○○當庭提出之被害人口袋內之皮夾、硬幣均有磨擦
    痕以觀，可見被害人係於碰撞後兩膝著地頭朝車外趴於大貨車右前輪前，遭大貨
    車輾壓推擠，被告茍有殺人犯意，於被害人倒地為大貨車右前輪輾壓推擠時，自
    可繼續往前行駛，從被害人身上輾壓而過，斷不致僅輾壓及被害人之右腹部，是
    難認被告有殺人犯意；又本件車禍肇事後，被告陳稱願賠償被害人家屬新台幣（
    下同）二百三十萬元（見偵查卷第九四頁背面），不為告訴人接受，告訴人反提
    出附帶民事訴訟，請求被告賠償告訴人夫妻共四千二百餘萬元，兩造因而未達成
    和解，審酌被告過失情節，原審量處被告有期徒刑一年，並無量刑過輕，是檢察
    官依被害人家屬聲請上訴，為無理由。綜上所述，本件被告及檢察官之上訴均無
    理由，其上訴應予駁回。
據上論斷，應依刑事訴訟法第三百六十八條，判決如主文。
本案經檢察官費玲玲到庭執行職務。
中      華      民      國      九十      年      十    月    二十三    日
                              臺灣高等法院刑事第十三庭
                                  審判長法  官  蔡    燉
                                        法  官  黃  聰  明
                                        法  官  李  春  地
右正本證明與原本無異。
如不服本判決應於收受送達後十日內向本院提出上訴書狀，其未敘述上訴之理由者並
得於提起上訴後十日內向本院補提理由書（均須按他造當事人之人數附繕本）。
                                        書記官  王  忠  良
中    華    民    國     九十     年      十一      月       十九       日
附錄本判決論罪科刑法條：
刑法第二百七十六條第二項
從事業務之人，因業務上之過失犯前項之罪者，處五年以下有期徒刑或拘役，得併科
三千元以下罰金。


司法院資訊處製作；財團法人民間司法改革基金會備份。
